【裁判字號】    89,台上,7080
【裁判日期】    891123
【裁判案由】    殺人未遂
【裁判全文】
最高法院刑事判決                              八十九年度台上字第七○八○號
    上  訴  人  甲○○
右上訴人因殺人未遂案件，不服台灣高等法院中華民國八十七年八月二十六日第二審
更審判決 (八十七年度上更(一)字第八六號，起訴案號：台灣台北地方法院檢察署八十
四年度偵字第一四九一五號 )，提起上訴，本院判決如左：
    主  文
原判決撤銷，發回台灣高等法院。
    理  由
本件原判決認定上訴人甲○○於民國八十四年六月十日二十二時三十分許，駕駛ＧＫ
－六三五號營業大貨車由台北縣烏來往台北方向行駛，途經台北縣新店市○○路○段
文中幹十六電線桿附近，與李慶春駕駛之000－0000號自用小客車，因超車發
生爭執。李慶春駛至同路段一四○巷口附近，即將小客車停放在大貨車前方，欲下車
時，上訴人見其繼續糾纏，遂萌殺人犯意，以大貨車衝撞李慶春致跌倒在地上，復倒
車撞擊，欲予輾撞，倖李慶春及時閃避，僅造成右側肱骨下端開放性粉碎性骨折等處
傷害。上訴人意猶未盡，又欲倒車輾壓，經李慶春及旁人呼叫，李得華拍打該車，上
訴人始駕車離去。李慶春則經送醫急救，得免於死等情。因而維持第一審論處上訴人
殺人未遂罪刑之判決，駁回其於第二審之上訴。固非無見。
惟查：(一)證據證明力之判斷，固屬事實審法院之職權，但證據如尚有瑕疵存在，則在
其瑕疵未究明以前，即逕採為判決之基礎，自難謂為適法。原判決理由謂李慶春於偵
查中提出之四幀小客車照片，其中編號「Ｃ」照片，左側車門有遭撞擊痕跡（見原判
決第五面第七、八行），而據以認定李慶春開啟車門欲下車時，遭上訴人以大貨車衝
撞跌倒在地等情。但ＧＫ－六三五號大貨車被保險人廣聯通運有限公司於案發後，曾
向富邦產物保險股份有限公司申請車損理賠。證人即該通運公司承辦人施梅證稱：
「有向富邦公司辦理理賠工作，隔天有調查，我們有到北宜路看對方車子（即000
－0000號小客車），我們沒找到新痕跡，所以富邦決定不理賠。我們當時有拍照
，富邦公司那邊有存證。」等語（見原審上訴卷第五十九頁）。證人即保險公司承辦
人周鴻光亦證稱：「……我們並曾在六月十三日接受他們申請理賠，因無法處理，這
案子我們公司是以不理賠結案。」「整部車（即000－0000號小客車）找到時
已很破舊，看不出擦撞痕跡，我們當時問甲○○，他是說二部車沒有擦撞，當時高先
生沒有填寫索賠的部位……」等語，並提出理賠申請書、大貨車及小客車之照片為證
（見原審上訴卷第六十八頁、第七十三頁至第七十九頁）。核與原判決採憑之上開證
據不相一致。而依李慶春提出之照片，顯示拍攝日期為八十四年七月十七日（見偵查
卷證物袋），距案發之日已一個多月。其所謂「左側車門遭撞擊痕跡」是否確為上訴
人駕駛之大貨車車衝撞所致？證人施梅、周鴻光於辦理理賠，勘驗小客車時，何以
未見及此？非無疑竇。原審未遑深入調查，根究明白，復未說明證人施梅、周鴻光
之證言及所提之照片，何以不足採納之理由，不無應於審判期日調查之證據未予調查
之違法，併有判決不載理由之可議。(二)上訴人辯稱李慶春之小客車高度為一公尺五十
公分；而上訴人之大貨車後車斗高為一公尺，後車斗距離後車輪長七公尺。倘上訴人
欲倒車衝撞李慶春，則大貨車未撞人以前，即已先撞到小客車之擋風玻璃，必小客車
整車均被壓在大貨車下，始有可能撞及李慶春等語，並提出小客車及大貨車之側面圖
為憑（見原審更(一)卷第五十七頁）。此與判斷上訴人究竟如何倒車輾壓李慶春？以當
時人、車相對位置是否可能？至有關係。原判決對於上訴人此一有利之辯解，恝置不
論，亦屬於法有違。(三)訊問被告，應先告知犯罪嫌疑及所犯所有罪名；罪名經告知後
，認為應變更者，應再告知，刑事訴訟法第九十五條第一款定有明文。此項規定，乃
被告在刑事訴訟程序上受告知之權利，旨在使被告得以充分行使防禦權，予以辯明犯
罪嫌疑之機會，避免法院突襲性之裁判，以維護程序之公平正義。稽之原審審判筆錄
，原審審判長於審判期日，並未告知上訴人犯罪嫌疑及所犯所有罪名，即遽予辯論終
結，定期宣判，其所踐行之訴訟程序亦非適法。上訴意旨指摘原判決違背法令，尚非
全無理由，應認仍有撤銷發回更審之原因。
據上論結，應依刑事訴訟法第三百九十七條、第四百零一條，判決如主文。
中      華      民      國    八十九    年     十一     月    二十三    日
                              最高法院刑事第五庭
                                  審判長法官  紀  俊  乾
                                        法官  黃  正  興
                                        法官  陳  東  誥
                                        法官  張  春  福
                                        法官  韓  金  秀
      右正本證明與原本無異
                                              書  記  官
中      華      民      國    八十九    年     十一     月    二十七    日


司法院資訊處製作；財團法人民間司法改革基金會備份。
